【裁判字號】    98,訴,871
【裁判日期】    981001
【裁判案由】    勞保
【裁判全文】
臺北高等行政法院判決
                                     98年度訴字第00871號
                                     98年9月17日辯論終結
原      告  甲○○
被      告  勞工保險局
代  表  人  乙○○（總經理）
訴訟代理人  丁○○
            丙○○
            戊○○
上列當事人間勞保事件，原告不服行政院勞工委員會中華民國98
年3 月6 日勞訴字第0970032570號訴願決定，提起行政訴訟，本
院判決如下：
    主  文
原告之訴駁回。
訴訟費用由原告負擔。
    事實及理由
一、程序事項：本件被告之代表人於訴訟進行中依序由蔡吉安變
    更為羅五湖，再變更為乙○○，茲由被告歷任之代表人遞序
    具狀向本院聲明承受訴訟，核無不合，應予准許。
二、事實概要：本件原告原為勞工保險被保險人（投保單位：宜
    蘭縣廚具裝修職業工會），於民國（下同）97年2 月4 日以
    頸脊髓損傷併下半身癱瘓致雙下肢殘廢為由，檢據申請普通
    傷害殘廢給付。案經被告審查後，認原告殘廢程度符合勞工
    保險殘廢給付標準表第6 項第2 等級，乃依行為時勞工保險
    條例第19條第2 項、第53條、第55條規定，以97年5 月14日
    第000000000000號核定通知書（下稱原處分）核定發給1,00
    0 日計新臺幣（下同）140 萬元殘廢給付；並以原告因殘廢
    不能繼續從事工作，乃依行為時勞工保險條例第57條規定，
    核定自給付之日（97年5 月12日）起逕予退保，原告不服，
    申請審議，經勞工保險監理委員會以97年10月8 日97保監審
    字第2961號審定書（下稱爭議審定）駁回後，提起訴願亦遭
    決定駁回，遂提起本件行政訴訟。
三、本件原告主張下列各情，並聲明：(1)訴願決定、爭議審定、
    原處分關於被告核定之障害項目及退保部分均撤銷。(2)應命
    被告就原告97年2 月4 日申請之殘廢給付案，改依勞工保險
    殘廢給付標準表第132 項第2 等級之標準核付殘廢給付之行
    政處分。
（一）原告為宜蘭縣廚具裝修職業工會被保險人，因跌倒致外傷
      性頸脊損害致兩下肢喪失機能，於97年2 月4 日申請勞保
      殘廢給付，經被告以原處分依勞工保險殘廢給付標準表第
      6 項核付第2 等級，並率斷認定原告已終身不能從事任何
      工作，於97年5 月12日逕予退保、年資沒收，深感不服。
      原告之勞工保險殘廢診斷書記載殘廢部位為雙下肢，殘廢
      詳況：意識、呼吸正常，雙上肢肌力5 分（完全無損傷）
      、雙下肢肌力0 分（完全喪失機能），可自行操控輪椅代
      步，自行進食（和正常人一樣），起臥正常，終身僅能從
      事輕便工作（因下肢已殘廢無法做和行走有關工作），大
      小便及沐浴更衣無法自理（因下肢無感覺故須他人協助）
      ，言語正常等。依上開診斷書可證原告只是喪失部分工作
      能力，日常生活只部分需他人扶助，並未達到勞工保險殘
      廢給付標準表第6 項第2 等級所定：「中樞神經系統機能
      之病變，引起截癱或偏癱，致終身不能從事任何工作，日
      常生活需人扶助者。」必須符合「終身不能從事任何工作
      」及「日常生活需人扶助」要件，被告據該項核定殘廢給
      付，實屬不當。
（二）又勞工保險殘廢給付標準表「精神神經」系列之附註一「
      精神、神經障害等級」之審定基本原則：「綜合其病灶症
      狀，對於永久喪失勞動能力與影響日常生活或社會生活活
      動狀態及需他人扶助之情況依左列各項狀況定其等級。於
      審定時，須有精神科、神經科、神經外科等專門醫師診斷
      證明資料為依據。…（七）中樞神經系統之頹廢症狀如發
      生於「四肢、感覺器」之機能障害，按其發現部位所定等
      級定之，諸如因言語中樞損傷所致之失語症，準用言語機
      能障害審定之。」及附註六「外傷性脊髓障害」等級之審
      定，依其損傷之程度發現「四肢等之運動障害」、知覺障
      害、腸管障害、尿路障害、生殖器障害等，依說明一之原
      則，綜合其症狀選用合適等級。原告係因跌倒致外傷性頸
      脊損害致「兩下肢」喪失機能，工作能力並未完全喪失，
      又於日常生活或社會生活活動狀態，亦僅部分喪失，並未
      達完全喪失之程度，依上開附註六及附註一之（七），中
      樞神經系統之頹廢症狀如發生於四肢、感覺器之機能障害
      ，按其發現部位所定等級定之，是原告應按勞工保險殘廢
      給付標準表「下肢機能」障害第132 項規定：「兩下肢均
      喪失機能者」，適用第2 等級。再依勞工保險前主管機關
      內政部73年11月26日台內社字第267593號函：「勞保殘廢
      給付等級之認定應就被保險人身體遺存之障害，先按殘廢
      給付標準表『身體障害之狀態』欄審定其適合之障害項目
      ，如同表『附註』攔對障害狀態另有補充說明者，再依該
      攔加以審定後，依勞工保險條例第五十五條規定審核辦理
      之。」及本院91年度訴字第1720號判決亦執相同見解可參
      。原告因跌倒致頸脊損害致兩下肢喪失機能，殘廢部位為
      雙下肢，應有上開法令之適用，原告主張依勞工保險殘廢
      給付標準表第132 項核付，依法有據。
（三）又行政院勞工委員會81年2 月12日（81）台勞保二字第24
      316 號函規定：「領取第二、三等殘廢給付而尚可從事輕
      便工作繼續加保者，應合併計算年資」，原告尚且能從事
      輕便工作，請求按勞工保險殘廢給付標準表第132 項第2
      等級給付，應符合上開函釋。被告主張依勞工保險條例第
      57條及勞工保險監理委員會81年2 月12日函釋云云，惟該
      函釋為行政院勞工委員會所發之行政命令，並非勞工保險
      監理委員會所作，被告顯然有張戴李冠之嫌。被告為給付
      主管機關有最終審查核定權，然行使裁量權不得逾越法定
      之裁量範圍，並應符合法規授權之目的。被告行使裁量權
      只採特約醫師意見，並未審酌原告兩上肢依然有工作能力
      之事實，又原告應符合勞工保險殘廢給付標準表第132 項
      第2 等級，且該項目並未有領取給付後應予退保之規定，
      被告認事用法似有不當且顯然並未盡到應注意之義務，均
      有違行政程序法第9 條規定：「行政機關就該管行政程序
      ，應於當事人有利及不利之情形，一律注意。」另按民事
      訴訟法第277 條規定當事人主張有利於己之事實者，就其
      事實有舉證之責任。再按最高行政法院（89年7 月1 日改
      制前為行政法院）39年判字第2 號判例及71年判字第461
      號判決分別以：「當事人主張事實，須負舉證責任，倘其
      所提出之證據，不足為主張事實之證明，自不能認其主張
      之事實為真實。」、「所謂證據自以積極而恰當且對應證
      事實確能證明為始足當之，自非僅憑消極之迂迴證明可以
      推定事實之真。」故被告就原告已符合勞工保險殘廢給付
      標準表第6 項終身不能從事任何工作逕予退保部分，應負
      舉證責任。
（四）被告所據特約醫師提供之醫理見解認為原告「頸脊損傷，
      經治療遺存兩下肢麻痺，肌力為零…為無力工作之病況，
      適用第6 項二等級」，其認原告兩下肢麻痺，肌力為0 與
      原告所提勞工保險殘廢診斷書見解相同；惟其稱「無力工
      作」，並未詳述何為無力工作？係沒有力氣工作或係工作
      沒力氣？或終身祇能從事輕便工作者？或終身不能從事任
      何工作？原告兩下肢無力，並不等同上肢無力，此由原告
      上半身尚有工作能力，可自行操控輪椅代步可證，果被告
      所言為真，則諸如肢體身心障礙者，尤其下肢殘廢或廢用
      者，從事賣彩卷、手工藝或電話總機等工作，均遭認係無
      工作能力，難認合理。又被告派員訪查殘廢詳況訪查回覆
      表記載原告「坐於輪椅上，不能獨立步行，亦無法持拐杖
      行走」、「殘廢後無實際從事本業工作」，惟該回覆表並
      未紀載原告「終身不能從事任何工作」等字樣，被告不能
      據此推定並擴大解釋原告已終身不能從事任何工作，並據
      以為有利被告之證據，否則即有違行政程序法第36條規定
      ：「行政機關應依職權調查證據，不受當事人主張之拘束
      ，對當事人有利及不利事項一律注意。」
四、被告則以下列各語置辯，並聲明駁回原告之訴：
（一）按「保險人為審核保險給付或勞工保險監理委員會為審議
      爭議案件認有必要者，得向被保險人、受益人、投保單位
      、各該醫院、診所或領有執業執照之醫師、助產士等要求
      提出報告，或調閱各該醫院、診所及投保單位之病歷、薪
      資帳冊、檢查化驗紀錄或放射線診斷攝影片（X 光照片）
      及其他有關文件，被保險人、受益人、投保單位、各該醫
      院、診所及領有執業執照之醫師或助產士等均不得拒絕。
      」、「（第1 項）被保險人因普通傷害或罹患普通疾病，
      經治療終止後，如身體遺存障害，適合殘廢給付標準表規
      定之項目，並經保險人自設或特約醫院診斷為永久殘廢者
      ，得按其平均月投保薪資，依同表規定之殘廢等級及給付
      標準，一次請領殘廢補助費…。（第2 項）被保險人領取
      普通傷病給付期滿，或其所患普通傷病經治療一年以上尚
      未痊癒，如身體遺存障害，適合殘廢給付標準規定之項目
      ，並經保險人自設或特約醫院診斷為永不能復原者，得比
      照前項規定辦理。」、「保險人於審核殘廢給付認為有複
      檢必要時，得另行指定醫院或醫師複檢。」「被保險人領
      取殘廢給付，不能繼續從事工作者，其保險效力即行終止
      。」98年1 月1 日修正施行前之勞工保險條例第28條、第
      53條、第56條及第57條分別定有明文。依勞工保險殘廢給
      付標準表「神經障害」系列第6 障害項目「中樞經系統機
      能之病變，引起截癱或偏癱，致終身不能從事任何工作，
      日常生活需人扶助者。」為第2 等級殘廢，給付標準1,00
      0 日。同障害系列附註一規定略以：「精神、神經障害等
      級之審定基本原則：綜合其病灶症狀，對於永久喪失勞動
      能力與影響日常生活或社會生活活動狀態及需他人扶助之
      情況定其等級。」另依行政院勞工委員會81年2 月12日（
      81）台勞保二字第24316 號函釋規定：「對已領取重殘（
      第一、第二及第三殘廢等級）給付之勞保被保險人，日後
      如能從事工作再參加勞工保險時，已領之殘廢給付不必繳
      回，並應重新起算其勞工保險之年資。」
（二）次按行為時勞工保險條例第53條之附表即勞工保險殘廢給
      付標準表，其立法之結構原係以「身體障害之狀態」即所
      遺障害之程度為評價且為殘廢等級區分之基準，於精神、
      神經障害，且須將症狀及永久喪失勞動能力與影響其日常
      生活活動或社會生活活動之狀況及需他人扶助之情形綜合
      衡量。又被告審核殘廢給付之承辦人員均為一般行政人員
      ，而殘廢給付案件給付與否及等級之判定，常涉及專業醫
      理之判斷，並非被告一般承辦人員所能逕行認定，故被告
      於審核給付案件時，除以被保險人或受益人檢附之申請書
      、診斷書等書面資料予以審核外，如有必要，亦須另外徵
      詢專科醫師意見或實地派員訪查瞭解實情等，故法令明文
      規定勞工保險局或勞工保險監理委員會為審核保險給付或
      爭議事項，得調查有關之文件，或另行指定醫院或醫師複
      檢、並得通知出具診斷書之醫院診所檢送必要之有關診療
      病歷等，即雖以專科醫師診斷證明為審核依據，在無法確
      定殘廢等級及給付與否之前，尚須審酌相關病歷檢查報告
      、訪查報告及特約專科醫師提供之專業意見等，以為審核
      之依據，然最終審查之核定權仍在被告。
（三）原告於97年2 月4 日因頸脊髓損傷併下半身癱瘓申請殘廢
      給付，案經被告據所送臺北榮民總醫院97年1 月24日神經
      外科醫師出具之殘廢診斷書及調取該院相關病歷資料，送
      請被告特約專科醫師提供醫理見解略以原告「頸脊髓損傷
      ，經治療遺存兩下肢麻痺，肌力為零及神經性膀胱，依所
      附病歷病情記載，為無力工作之病況，適用6 項二等級。
      」認屬終身不能從事工作之項目。另被告於本院審理中，
      再將臺北榮民總醫院97年1 月24日出具之殘廢診斷書、相
      關病歷資料併全卷，送請被告特約專科醫師審查簽示醫理
      見解︰「本件依所附資料加上97年1 月24日門診資料：為
      日常生活（ADL ）需全依賴他人，當時仍為無力工作之病
      況。」原告另稱尚可從事電話聯絡及分配工作乙節，惟本
      件前經被告派員訪查，據原告告稱，其自97年1 月24日診
      斷殘廢後已無法從事工作，亦無任何具體事證足資證明其
      仍有工作能力，其坐於輪椅上，不能獨立步行，亦無法持
      拐杖行走。被告乃核定其殘廢程度符合勞工保險殘廢給付
      準表第6 項第2 等級，發給1,000 日普通傷病殘廢給付；
      又其既因殘廢不能繼續從事工作，被告依行為時勞工保險
      條例第57條及行政院勞工委員會81年2 月12日（81）台勞
      保二字第24316 號函釋規定，以其領取殘廢給付，不能繼
      續從事工作，已自核定給付之日（97年5 月12日）逕予退
      保，保險效力即行終止，並敘明原告日後如經復健恢復工
      作能力並實際從事工作，依規定再行加保，應自重新投保
      時起算勞工保險之年資，於法即無不合，若其目前確已恢
      復工作，自得依規定再行申報加保，故被告原處分應無不
      當。原告不服申請審議及提起訴願均經駁回。
五、按勞工保險條例第53條規定：「被保險人因普通傷害或罹患
    普通疾病，經治療終止後，如身體遺存障害，適合殘廢給付
    標準表規定之項目，並經保險人自設或特約醫院診斷為永久
    殘廢者，得按其平均月投保薪資，依同表規定之殘廢等級及
    給付標準，一次請領殘廢補助費…。被保險人領取普通傷病
    給付期滿，或其所患普通傷病經治療1 年以上尚未痊癒，如
    身體遺存障害，適合殘廢給付標準規定之項目，並經保險人
    自設或特約醫院診斷為永不能復原者，得比照前項規定辦理
    。」第57條規定：「被保險人領取殘廢給付，不能繼續從事
    工作者，其保險效力即行終止」。又勞工保險殘廢給付標準
    表「精神、神經障害」障害系列第6 障害項目揭示「中樞神
    經系統機能之病變，引起截癱或偏癱，致終身不能從事任何
    工作，日常生活需人扶助者。」為第2 等級殘廢，給付標準
    1,000 日。又上開身體障害系列附註1 規定：「一、精神、
    神經障害等級」之審定基本原則：綜合其病灶症狀，對於永
    久喪失勞動能力與影響日常生活或社會生活活動狀態及需他
    人扶助之情況定其等級。於審定時，須有精神科、神經科、
    神經外科等專門醫師診斷證明資料為依據。…(二)因高度精神
    、神經障害，為維持生命必要之日常生活活動，全須人扶助
    者：適用第二級。…」
六、次按「行政機關應依職權調查證據，不受當事人主張之拘束
    ，對當事人有利及不利事項一律注意。」、「行政機關得選
    定適當之人為鑑定。」行政程序法第36條及第41條第1 項分
    別定有明文。本件被告係勞工保險之保險人，於向其提出勞
    工保險各項給付申請時，被告須開始行政程序，並有上揭依
    職權調查證據之義務，且於遇有醫理上之諸疑義時，得以具
    有專業知識之第三人即專科醫師，於行政程序中陳述關於特
    別法規或經驗定則之意見，而以其陳述為證據之用。是被告
    於行政程序中將有待進一步調查之案件，請其特約專科醫師
    陳述醫學上之意見，以提供醫理見解，係借助其專業意見，
    作為審核給付之參考，於法尚無不合。復按被保險人之殘廢
    症狀程度常涉醫學專業判斷，非被告之一般行政人員所能逕
    行認定，故被告於審核保險給付案件時，除以被保險人或受
    益人檢附之資料、診斷書等書面資料予以審核外，如有必要
    ，亦須另外徵詢專科醫師意見或實地派員訪查瞭解實情等，
    此觀勞工保險局組織條例第11條第2 項規定，被告得視業務
    需要聘用兼任醫師12人至20人；另勞工保險條例第28條規定
    ：「保險人為審核保險給付或勞工保險監理委員會為審議爭
    議案件認有必要者，得向被保險人、受益人、投保單位、各
    該醫院、診所或領有執業執照之醫師、助產士等要求提出報
    告，或調閱各該醫院、診所及投保單位之病歷、薪資帳冊、
    檢查化驗紀錄或放射線診斷攝影片（Ｘ光照片）及其他有關
    文件，被保險人、受益人、投保單位、各該醫院、診所及領
    有執業執照之醫師或助產士等均不得拒絕。」、勞工保險條
    例第56條規定「保險人於審核殘廢給付認為有複檢必要時，
    得另行指定醫院或醫師複檢。」、勞工保險條例施行細則第
    76條亦明定保險人（即被告）為審核保險給付，得調查有關
    之文件、得另行指定醫院或醫師複檢等規定自明，如被告僅
    能依被保險人所檢附之殘廢診斷書所載內容審查，則上開規
    定將形同具文，亦有損被告審核保險給付之權限，據此，保
    險人（即被告）為審核保險給付，或勞保監理會為審議爭議
    案件，依法得調查有關之文件、另行指定醫院或醫師複檢、
    通知出具診斷書之醫院診所檢送必要之有關診療病歷資料，
    被告為審核被保險人是否符合給付標準表之殘廢等級，自得
    依職權送請其聘用之專業醫師表示審查意見，或以勞保監理
    會專業醫師之審查意見，以為其審核之參據，此項專業醫師
    審查意見之審核，自屬被告之法定職權。本件被告依原告所
    提出之殘廢診斷書及調閱原告相關之病歷資料，參酌特約專
    科醫師之專業意見及實地派員訪查，經綜合審查後而為終局
    之核定，乃綜合上揭證據以為認定之基準，非僅以殘廢診斷
    書醫師個人主觀看法為斷，合先說明。
七、本件原告原為勞工保險被保險人（投保單位：宜蘭縣廚具裝
    修職業工會），97年2 月4 日以因頸脊髓損傷併下半身癱瘓
    致雙下肢殘廢為由，檢據向被告申請普通傷害殘廢給付。案
    經被告審查後，認原告殘廢程度符合勞工保險殘廢給付標準
    表第6 項第2 等級，乃依行為時勞工保險條例第19條第2 項
    、第53條、第55條規定，以原處分核定發給1,000 日140 萬
    元殘廢給付；另以原告既因殘廢不能繼續從事工作，依行為
    時勞工保險條例第57條規定，核定自給付之日（97年5 月12
    日）起退保等情，為兩造所不爭執，且有勞工保險殘廢給付
    申請書暨給付收據、臺北榮民總醫院97年1 月24日勞工保險
    殘廢診斷書、原處分書等附原處分卷可參，洵堪認定。
八、至於原告主張：原告因外傷性頸脊損害致兩下肢喪失機能，
    惟雙上肢肌力5 分，可自行操控輪椅代步，自行進食，起臥
    正常，日常生活僅部分需他人扶助，上半身尚有工作能力，
    故能從事輕便工作，屬勞工保險殘廢給付標準表「下肢機能
    」障害第132 項第2 等級之殘廢云云，固舉臺北榮民總醫院
    97年1 月24日勞工保險殘廢診斷書、威元企業社營利事業登
    記證、營業人銷售額與稅額申報書（401 ）（96年1 至4 月
    、7 月、8 月）（附訴願卷第5-9 頁）等為憑，惟查：(一)本
    件原告前因頸脊髓損傷，經治療後遺存兩下肢癱瘓，左右兩
    側下肢之肌力程度均為0 分（註：肌力程度0-5 分，5 分為
    正常，0 分為喪失肌力程度），及神經性膀胱、神經性腸道
    ，日常生活全賴他人協助（ADL ：full dependent），大小
    便完全無法自理等情，有原告自行提出之臺北榮民總醫院97
    年1 月24日勞工保險殘廢診斷書關於神經障害殘廢詳況及說
    明欄記載附本院卷第11頁、臺北榮民總醫院96年5 月28日病
    歷紀錄、病情解釋與會談記錄、96年9 月4 日診斷證明資料
    、97年1 月24日門診記錄附原處分卷第81頁背面、第98頁、
    第106 頁、第115 頁背面、第129 背面、第130 頁可參，是
    原告因頸脊髓損傷，經治療後，確有遺存兩下肢癱瘓（肌力
    程度均為0 分）及神經性膀胱、神經性腸道，大小便完全無
    法自理，日常生活全仗他人扶助各節，即堪認定。原告稱其
    日常生活僅部分需他人扶助云云，顯無可採。(二)又被告所屬
    宜蘭辦事處於原告為本案申請後派員訪查時，原告全於輪椅
    上，不能獨力步行，亦無法持拐杖行走，進食情況為粥糊或
    類似食物，手部拿鑰匙開門及寫字不順，97年1 月24日診斷
    殘廢後已無實際從事本業工作等情，則有被告所屬宜蘭辦事
    處97年5 月2 日保宜辦字第2165號函暨勞工保險被保險人殘
    廢詳況訪查回覆表附原處分卷第4 頁足憑；(三)另被告將原告
    申請書件、勞工保險殘廢診斷書、病歷等相關件證送其特約
    專科醫師審查，其病理意見為：「許君頸脊髓損傷，經治療
    遺存兩下肢麻痺，肌力為零及神經性膀胱，依所附病歷病情
    記載，為無力工作之病況，適用第6 項第2 等級。」等語（
    特約醫師審查意見附原處分131 卷、本院卷第63頁參照）；
    從而，被告審酌被保險人檢附之資料、診斷書等書面資料、
    調得之病歷相關資料、並實地派員訪查瞭解實情及徵詢專科
    醫師意見後，綜合原告病灶症狀，對其永久喪失勞動能力情
    形、身體障害影響日常生活或社會生活活動狀態及需他人扶
    助之情況，認原告於申請系爭殘廢給付之時，其因中樞神經
    系統機能（頸脊髓）損傷，經治療後遺存兩下肢癱瘓（肌力
    程度均為0 分）及神經性膀胱，大小便完全無法自理，日常
    生活需人扶助，無力從事工作，殘廢程度符合勞工保險殘廢
    給付標準表第6 項第2 等級，依行為時勞工保險條例第19條
    第2 項、第53條、第55條規定，核定發給1000日（計140 萬
    元）殘廢給付於法即無不合，而原告所提之勞工保險殘廢診
    斷書未綜合評量原告中樞神經系統機能（頸脊髓）損傷，經
    治療後遺存兩下肢癱瘓及神經性膀胱，大小便完全無法自理
    ，日常生活需人扶助，已無法從事勞動（工作），猶記載原
    告能從事輕便工作（原記載無法從事任何工作，變更記載為
    能能從事輕便工作）云云，自嫌乏據。又原告因已殘廢不能
    繼續從事工作，其保險效力依勞工保險條例第57條規定自領
    取殘廢給付時，即行終止，被告遂據之核定自給付之日（97
    年5 月12日）起將原告退保，揆諸首揭規定，亦無違誤。原
    告就此，僅以其上肢肌力5 分，可自行操控輪椅及進食，逕
    稱其可繼續從事工作，爭執原處分違反行政程序法第36條之
    規定云云，自無可採。再查，營業事業非不得由負責人以外
    之人經營，是威元企業社營利事業登記證、營業人銷售額與
    稅額申報書（401 ）（96年1 至4 月、7 月、8 月）僅得證
    明該營業事業於上開期間有進銷貨情事，惟不足以證明原告
    有實際從事勞動（工作）之事實；另內政部73年11月26日台
    內社字第267593號函業經行政院勞工委員會以98年4 月10日
    勞保2 字第0980140112號令明示不再援引適用，是原告所舉
    上開件證，均不足據以為對原告有利之認定。
九、綜上所述，原處分認事用法均無違誤，爭議審定及訴願決定
    予以維持，亦無不合，原告猶執前詞，訴請判決如聲明所示
    ，為無理由，應予駁回。至於原告領取重殘（第1 、第2 及
    第3 殘廢等級）給付，日後如能從事工作，仍得再行參加勞
    工保險，其已領之殘廢給付不必繳回，並重新起算其勞工保
    險之年資（被告81年2 月12日台81勞保2 字第24316 號函釋
    意旨參照），併此敘明。
十、本件事證已臻明確，兩造其餘攻擊、防禦方法，經核與判決
    之結果不生影響，無庸逐一論述，併予敘明。
十一、據上論結，本件原告之訴為無理由，爰依行政訴訟法第98條
    第1 項前段之規定，判決如主文。
中    華    民    國    98    年    10    月     1    日
                臺北高等行政法院第五庭
                                審判長法  官  黃清光
                                      法  官  程怡怡
                                      法  官  周玫芳
上為正本係照原本作成。
如不服本判決，應於送達後20日內，向本院提出上訴狀並表明上
訴理由，如於本判決宣示後送達前提起上訴者，應於判決送達後
20日內補提上訴理由書（須按他造人數附繕本）。
中    華    民    國    98    年    10    月     1    日
                                      書記官  何閣梅


司法院資訊處製作；財團法人民間司法改革基金會備份。
